臺灣臺北地方法院行政訴訟判決　
110年度交字第559號
111年3月10日言詞辯論終結
原      告  柯榮輝  

被      告  臺北市交通事件裁決所

代  表  人  蘇福智  
訴訟代理人  吳美惠  
上列當事人間交通裁決事件，原告不服被告民國110年10月18日
北市裁罰字第00-000000000號裁決，提起行政訴訟，本院判決如
下：
    主  文
原處分撤銷。
訴訟費用新臺幣捌佰參拾元由被告負擔，被告應給付原告新臺幣
參佰元。　　
    事實及理由
一、事實概要：
　　原告於民國110年4月14日駕駛000-0000號營業小客車，因違
    反道路交通管理處罰條例（下稱道交條例）第48條第1項第6
    款及第61條第3項，被列記違規點數4點。復於110年4月25日
    、110年8月19日駕駛000-0000號營業小客車，分別違反道交
    條例第49條第3款、第48條第1項第2款規定，再被列記違規
    點數2點。因原告在6個月內，違規記點共達6點以上，被告
    遂於110年10月18日依道交條例第63條第3項，以北市裁罰字
    第00-000000000號裁決書（下稱原處分），處原告吊扣駕駛
    執照1個月，並應參加道路交通安全講習，嗣原告於110年10
    月22日向被告提出申訴，經被告函請舉發機關就原告陳述事
    項協助查明，舉發機關函復依規定舉發尚無違誤。原告不服
    ，於110年11月4日向本院提起行政訴訟。
二、原告起訴主張：
　　原告為駕駛計程車為業之司機，駕駛所有000-0000號計程車
    於108年3月6日靠行於運泰交通有限公司直至110年9月8日始
    停駛該車。開車期間從未駕駛過其他車輛，更不可能駕駛00
    0-0000。被告裁決對原告吊扣駕照，實在冤枉等情，並聲明
    ：原處分撤銷。
三、被告則以：
　　卷查第A00M3R294、A01K3Q037號交通違規案，係違反道交條
    例第48條第1項第2款（列記1點）、第49條第3款（列記1點
    ）經員警目睹違規事實，當場舉發案件。第A1A401603號交
    通違規案違反道交條例第48條第1項第6款（列記1點）及第6
    1條第3項（肇事致人受傷列記3點）之規定，係經警察機關
    研判分析製單舉發交通違規案。原告在6個月內違規記點共
    達6點，被告爰依道交條例第63條第3項規定，於110年10月1
    8日以原處分，裁處原告吊扣汽車駕駛執照1個月，並應參加
    道路交通安全講習。有關第A01K3Q037、A00M3R294號違規案
    ，原告稱「從未駕駛過其他車輛，更不可能駕駛000-0000」
    等情，經查，臺北市政府警察局大安分局於110年10月28日
    以北市警安分交字第1103068430號函及臺北市政府警察局文
    山第二分局於110年11月4日以北市警文二分交字第11030285
    29號函查復在案。依證物5舉發機關所檢附員警蒐證光碟資
    料，由影像觀之可釐清駕駛人被警舉發違規事實及過程等語
    置辯，並聲明：原告之訴駁回。
四、本院之判斷：
㈠、按「駕駛人駕駛車輛或行人在道路上，應遵守道路交通標誌
    、標線、號誌之指示、警告、禁制規定，並服從執行交通勤
    務之警察或依法令執行指揮交通及交通稽查任務人員之指揮
    。」、「汽車駕駛人轉彎時，有下列情形之一者，處新臺幣
    600元以上1,800元以下罰鍰：…二、不依標誌、標線、號誌
    指示。」、「汽車駕駛人轉彎時，有下列情形之一者，處新
    臺幣600元以上1,800元以下罰鍰：…六、轉彎車不讓直行車
    先行。」、「汽車駕駛人迴車時，有下列情形之一者，處新
    臺幣600元以上1,800元以下罰鍰：…三、在禁止左轉路段迴
    車」道交條例第4條第2項、第48條第1項第1款、第48條第1
    項第6款、第49條第3款定有明文。復按「汽車駕駛人有下列
    各款所列條款之一者，除依原條款處罰鍰外，並予記點：一
    、有第33條第1項、第2項、第38條第1項、第40條、第45條
    、第47條第1款至第3款、第48條、第49條或第60條第2項第1
    款、第2款情形之一者，各記違規點數1點。」、「汽車駕駛
    人在6個月內，違規記點共達6點以上者，吊扣駕駛執照1個
    月；1年內經吊扣駕駛執照2次，再違反第1項各款所列條款
    之一者，吊銷駕駛執照。」、「汽車駕駛人，有下列情形之
    一者，應接受道安講習：…五、依第63條第3項前段規定受吊
    扣駕駛執照處分。…」第63條第1項第1款、第63條第3項及第
    24條定有明文。
㈡、按道交條例之立法目的乃為加強道路交通管理，維護交通秩
    序，確保交通安全，其本質在維持行政上之秩序，達成國家
    維持交通秩序之行政目的，因而，對於違反本條例所規定行
    政上義務之行為人科以制裁，其性質上屬於行政秩序罰，準
    此，其處罰對象必限於違反行政上義務之人，倘非違反行政
    上義務之行為人，則無受行政秩序罰之理由。且依行政罰法
    第7條第1項：「違反行政法上義務之行為非出於故意或過失
    者，不予處罰。」以及道交條例第85條第1項前段：「本條
    例之處罰，受舉發違反道路交通管理事件之受處罰人，認為
    受舉發之違規行為應歸責他人者，應於舉發違反道路交通管
    理事件通知單應到案日期前，檢附相關證據及應歸責人相關
    證明文件，向處罰機關告知應歸責人，處罰機關應即另行通
    知應歸責人到案依法處理。」等規定，均揭示行為人自己責
    任原則，此即為法治國家之基本原則，人民僅能因自己違法
    且有責之行為而受罰，法律不能規定人民為他人之行政違章
    、違規行為承擔行政罰之制裁。
㈢、本件被告以原告駕駛000-0000號車，於110年4月25日3時3分
    及110年8月19日21時26分許，分別在忠孝東路四段與復興南
    路一段口以及興隆路二段15號，因分別有「在禁止左轉路段
    迴車」、「號誌指示左轉」之違規行為，遭舉發機關執勤員
    警填製A01K3Q037號及A00M3R294號舉發單（本院卷第61、63
    頁）予以舉發，被告遂以原告於6個月內違規點數達6點以上
    ，以原處分處原告吊扣駕駛執照1個月，並應參加道路交通
    安全講習，惟原告主張其未曾駕駛000-0000號車，是前揭舉
    發單違規行為之駕駛人是否為原告，即為本件爭點。
㈣、經查：本院當庭勘驗被告所提供之採證光碟，檔案名稱「202
    1_0425_030735_001」勘驗結果為：「影片為員警密錄器所
    攝影像，影片內顯示日期為2021年4月25日。影片一開始，
    員警正朝向數輛靜止於道路外側及中間車道上之計程車及自
    小客車步行；影片內時間03：07：51時，員警接近一輛靜止
    於中間車道之計程車（下稱系爭車輛），可見系爭車輛之車
    牌號碼為000-0000。影片內時間03：07：55時，員警走向系
    爭車輛駕駛座；03：07：57時，系爭車輛駕駛人將車窗搖下
    ，員警則告知禁止左轉復左轉，並要求駕駛人提供證件。影
    片內時間03：08：17時，系爭車輛駕駛人將車內之計程車執
    業登記證交給員警，員警表示要駕駛人出示的是身分證，該
    駕駛人則表示身分證未帶出門。影片內時間03：08：33時，
    員警詢問該駕駛人身分證統一編號，該駕駛人稱Z000000000
    ；員警以攜帶型掌上電腦輸入該駕駛人身分證字號後，要求
    該駕駛人在掌上電腦簽名，並告知該駕駛人1週後至郵局、
    超商繳納罰鍰。該駕駛人於影片內時間03：09：51簽名完畢
    後，員警即交付舉發通知單，並步行離開系爭車輛。」本院
    並當庭擷取照片2張，彩色列印後附卷（見本院卷第139、14
    1頁）。再參諸舉發機關執勤員警之職務報告略以：「……於0
    8月19日擔服19-22巡邏勤務，於興隆路二段15號前守望，並
    於21時26分許於興隆路二段與景興路口見自小客車(000-000
    0)未依號誌左轉，並告知該路段有設置左轉號誌，須依號誌
    行走。……」（見本院卷第121-122頁）。依上開勘驗結果及
    員警職務報告可知，舉發機關員警經過興隆路二段與景興路
    口時，見000-0000號車未依號誌左轉，足認彼時000-0000號
    車駕駛人確有未依號誌左轉之違規行為。
㈤、關於原告主張，其未曾駕駛000-0000號車一節。經本院函詢0
    00-0000號營業小客車車主尚泰汽車興業有限公司（下稱尚
    泰公司）該車承租情形，經尚泰公司提出000-0000號計程車
    自備車輛參與經營契約書（見本院卷第127-130頁），其上
    記載訴外人楊同享以其車輛登記尚泰公司行號，使用尚泰公
    司行照營業（車號：000-0000）。復經本院言詞辯論期日時
    傳喚楊同享為證人，經其具結後證述：「（法官提示本院卷
    第129頁契約書問：請確認此份契約書是否為你與尚泰公司
    所簽立？）證人楊同享：是。（法官問：契約書上簽名是否
    為你所親簽？）證人楊同享：是。（法官問：現在是否還有
    租用該車輛？）證人楊同享：沒有。車子是我買的。（法官
    問：你是否曾將車輛借給他人使用？）證人楊同享：沒有，
    都是我自己駕駛。（法官問：你是否曾因駕駛該車輛，被開
    立交通違規罰單？）證人楊同享：有，我曾經因為未依號誌
    行駛，被開立罰單，大約在1年多前。（法官提示本院卷第6
    1頁問：請確認此份舉發通知單上簽名是否為你所簽立？）
    證人楊同享：是。（法官問：為何你簽立他人的名字？）證
    人楊同享：我認識柯榮輝，我當時心想先簽他的名字，之後
    我自己去繳罰單就好，只是為了便宜行事。我之所以會記得
    柯榮輝的個資，是因為之前有貸款事宜曾經取得他的資料。
    我當時沒有想到會發生這麼多事。（法官問：你當時有無因
    其他事情被通緝中？）證人楊同享：沒有，只是我有前科。
    」再經尚泰公司負責人徐瑋鈴具結後證述：「（法官提示本
    院卷第129頁問：請確認此份契約書是否為尚泰公司與楊同
    享簽立？）證人徐瑋鈴：是。車子是楊先生的，他是來跟我
    們公司靠行。」（本院111年3月10日言詞辯論筆錄，卷153-
    158頁）足見舉發機關員警所攔停000-0000號車之駕駛人為
    楊同享，其於遭員警攔停開立舉發通知單時謊報原告之身分
    證字號並偽簽原告之姓名，舉發機關未能詳查，誤以原告為
    實際駕駛000-0000號車違規之人，逕以A01K3Q037號、A00M3
    R294號舉發單舉發原告，即有違誤。而原告既未有上開舉發
    單所載之違規行為，其即不具有違反行政法上義務之故意或
    過失，則被告依上開舉發單記原告違規點數2點，認原告6個
    月內違規點數已達6點以上，依道交條例63條第3項規定，以
    原處分裁罰原告，即已違反行政罰法上行為人自己責任原則
    ，原處分顯非適法，應予撤銷。
五、綜上所述，本件原告既非A01K3Q037號、A00M3R294號舉發單
    所載違規車輛（車號：000-0000）之實際駕駛人，則被告於
    110年10月18日，依道交條例第63條第3項規定，以原處分裁
    罰原告吊扣駕駛執照3個月，並應參加交通安全講習，與道
    交條例第63條第3項以汽車駕駛人為處分對象之規定不符，
    應予以撤銷。
六、本案判決基礎已臻明確，兩造其餘攻擊防禦方法及訴訟資料
    ，經本院審核後，認與判決結果不生影響，且無調查之必要
    ，爰不一一論述及調查，併此敘明。
七、第一審裁判費為300元，證人日旅費530元，依法應由敗訴之
    被告負擔，爰確定第一審訴訟費用如主文第2項所示。
八、結論：原告之訴為有理由，依行政訴訟法第98條第1項前段
    、第237條之8第1項，判決如主文。
中　　華　　民　　國　　111 　年　　3 　　月　　24　　日
                  行政訴訟庭　　法　官　張瑜鳳
以上正本係依原本作成。
如不服本判決，應於判決送達後20日內，以原判決違背法令為理
由，向本院提出上訴狀並表明上訴理由（原判決所違背之法令及
其具體內容或依訴訟資料可認為原判決有違背法令之具體事實）
，並繳納上訴裁判費新臺幣750 元。
其未載明上訴理由者，應於提出上訴後20日內，向本院補提理由
書（上訴狀及上訴理由書均須按他造人數附繕本）；如未按期補
提上訴理由書，則逕以裁定駁回上訴。　　　　　　　　　
中　　華　　民　　國　　111 　年　　3 　　月　　24　　日
                                書記官  林劭威